【裁判字號】    92,交抗,55
【裁判日期】    920418
【裁判案由】    聲明異議
【裁判全文】
臺灣高等法院臺南分院刑事裁定      九十二年度交抗字第五五號  Ａ
      抗  告  人  甲  ○  ○
右列抗告人因違反交通管理處罰條例案件，不服臺灣台南地方法院中華民國九十二年
三月三日所為裁定（九十二年度交聲字第一號）提起抗告，本院裁定如左：
      主      文
抗告駁回。
      理      由
一、抗告意旨以：抗告人駕車自後撞蔡榮根之機車車尾，抗告人車身已行駛過去，並
    不知已撞上蔡榮根，故抗告人並無肇事逃逸之事實等語。
二、按汽車駕駛人，駕駛汽車肇事致人受傷或死亡，應即採取救護或其他必要措施，
    並向警察機關報告，不得駛離；違者吊扣其駕照三個月至六個月；逃逸者吊銷駕
    駛執照，道路交通安全管理條罰條例第六十二條第一項，定有明文，又汽車駕駛
    人曾依同條例第六十二條第一項之規定吊銷執照者，終身不得考領駕駛執照，道
    路交通安全管理條罰條例第六十七條第一項，規定甚明。
    有明文。
三、經查：
（一）抗告人甲○○於民國九十年九月十二日上午七時三十五分許，駕駛車號ＵＥ─
      四０七０號自用小客車，沿省道臺一線由北往南方向行駛，行至該路南向三０
      五公里三００公尺處（位於臺南縣官田鄉），應注意超車時應顯示左方向燈並
      於前車左側保持半公尺以上之間隔超過，行至安全距離後，再顯示右方向燈駛
      入原行路線，及汽車駕駛人應注意車前狀況，並隨時採取必要之安全措施，而
      依當時情形，並無不能注意之情事，為超越快車道上之前方車輛，而貿然駛入
      慢車道，欲自慢車道超車，適有被害人蔡榮根駕駛ＭＰＢ─七五二號重型機車
      於慢車道前方行駛，抗告人避煞不及，所駕駛之小客車右後門擦撞前揭重機車
      ，致被害人蔡榮根人車倒地，致被害人因此受有顴骨骨折、頭部外傷、臉部及
      四肢多處擦撞傷之傷害等事實，業據抗告人於警訊中自承在卷，核與被害人於
      警訊時所指述之情節相符，並有臺南縣警察局道路交通事故調查報告表及台灣
      基督長老教會新樓醫院診斷證明書各一紙在卷可資佐證。
（二）抗告人係駕車自後撞被害人之機車車尾，肇事二車之撞擊點，分別位於被害人
      所騎駛機車車身左側、車身因此留有刮痕受損，及位於抗告人所駕駛小客車之
      右後車門上方，並致該處留有刮痕及凹損等情，業據抗告人於警訊中自承在卷
      ，並有車損照片影本四紙在卷可憑，再參酌抗告人亦自承「當時知道車輛有擦
      撞聲音，並確定是我所駕駛之車子發生擦撞，但因趕著上班因此未下車查看，
      也未報警處理」等語（參見臺南縣警察局麻豆分局麻警刑字第九二六三號刑案
      偵查卷宗九十年九月十二日偵訊筆錄），故抗告人應已發覺其所駕駛之小客車
      ，右後方撞及由他人所騎之車輛，而非其他物品。又抗告人肇事後，不僅未下
      車察看，反而加速逃逸，經路人陳瑞漠記下車號、沿路追趕後，始於臺南縣善
      化高中附近攔下而報警等情，亦據證人陳瑞漠於警訊中證述綦詳，核與被害人
      於警訊中證述甚詳，而抗告人亦不否認右述車禍發生時間，經過肇事地點及經
      證人陳瑞漠攔下之情，足認被害人及證人所言非虛。因之，抗告人於肇事當時
      ，業已明顯發覺其有駕車撞擊被害人機車之狀況，應無疑義。然而，抗告人肇
      事後竟未下車察看，或採取其他必要之救護措施，而逕行駕車逃離現場，足見
      抗告人確有肇事逃逸之犯行，其辯稱不知情云云，顯係卸詞，不足採信。
（三）況抗告人因此次車禍所犯肇事逃逸罪之刑事案件，業經台灣台南地方法院於九
      十年十二月十四日，以九十年度新交簡字第七七八號刑事簡易判決，以公共危
      險罪，判處有期徒刑六月，並於九十一年一月二十一日確定在案等情，有該判
      決在卷可稽，故抗告人有於上開時、地，駕駛小客車肇事，並致被害人受傷而
      逃逸之行為，應堪認定。
（四）抗告人甲○○既於肇事當時，未下車察看及採取救護措施，而逃離現場，則其
      駕車肇事致人受傷而逃逸之違規行為，於其駕車離開現場之時，即已完成。至
      於事後與被害人達成民事和解等情，則僅係其犯後態度與是否妥善處理相關事
      宜之問題，抗告人並不能據此而認其並無肇事致人受傷而逃逸之違規行為。
四、綜上所述，本件抗告人有於右述時、地，駕車肇事逃逸之事實，則原處分機關即
    移送機關交通部公路總局嘉義區監理所麻豆監理站，據此並引用上開道路交通管
    理處罰條例第六十二條第一項前段之規定，裁處抗告人吊銷駕駛執照，終身不得
    考領駕照，於法即無不當。原裁定駁回異議，經核並無不當，抗告應予駁回。
五、據上論結，應依道路交通案件處理辦理辦法第二十六條，刑事訴訟法第四百十二
    條，裁定如主文。
中    華    民    國      九十二      年      四      月        十八    日
                                  臺灣高等法院臺南分院刑事第四庭
                                      審判長法官  陳    義    仲
                                            法官  許    進    國
                                            法官  楊    子    莊
右正本證明與原本無異。
不得再抗告。
          法院書記官  王    全    龍
中    華    民    國      九十二      年      四      月      二十一    日


司法院資訊處製作；財團法人民間司法改革基金會備份。
